臺灣高雄地方法院交通事件裁定　　　　 96年度交聲字第461號
原處分機關　交通部公路總局高雄區監理所
異　議　人　丙○○
上列異議人即受處分人因違反道路交通管理處罰條例案件，對於
交通部公路總局高雄區監理所民國96年5 月23日所為之處分（處
分案號：高監自裁字第裁80-Z00000000號），聲明異議，本院裁
定如下：
    主  文
原處分撤銷。
丙○○汽車所有人，牌照借供他車使用，處罰鍰新臺幣伍仟肆佰
元，並吊銷牌照。
    理  由
一、本件聲明異議意旨略以：原處分機關以異議人即受處分人丙○○因國道公路警察局第八警察隊於民國96年4 月29日以公
    警局交字第Z00000000 號舉發通知單，攔查舉發異議人將所
    有之車號ZW-4781 號之車牌借予駕駛人丁○○，供其懸掛於
    原車號9M-0185 號自用小客車上行駛，而有違反道路交通管
    理處罰條例第12條第1 項第5 、8 款之行為，惟異議人並不
    認識丁○○，且上開ZW-4781 號之自用小客車早於94年9 月
    間，因其積欠中國信託商業銀行之車輛貸款未償付，而經該
    行派員取償已不在其占有中，該車車牌於上揭時日遭他人違
    規懸掛使用與其並無相關，為此依法聲明異議等語。
二、按汽車牌照借供他車使用或使用他車牌照行駛，或牌照業經
    繳銷、報停、吊銷、註銷，無牌照仍行駛，處汽車所有人新
    臺幣3,600 元以上10,800元以下罰鍰，道路交通管理處罰條
    例第12條第1 項第5 、8 款分別定有明文。又人民違反法律
    上之義務而應受行政罰之行為，法律無特別規定時，雖不以
    出於故意為必要，仍須以過失為其責任條件。但應受行政罰
    之行為，僅須違反禁止規定或作為義務，而不以發生損害或
    危險為其要件者，推定為有過失，於行為人不能舉證證明自
    己無過失時，即應受處罰，此有司法院大法官會議釋字第27
    5 號解釋意旨可參。準此，行政罰部分係採舉證責任倒置，
    原則上推定行為人有過失，惟有行為人舉證無過失，始能免
    責，此觀諸道路交通管理處罰條例第21條第5 項但書：「如
    其已善盡查證駕駛人駕駛執照資格之注意，或縱加以相當注
    意而仍不免發生違規者，不在此限」之規定甚明。
三、經查：
  (一)車牌號碼ZW-4781 號之自用小客車（引擎號碼：00000000C
    、車身號碼：42F04645C） 原為異議人所有，該車因異議人
    積欠中國信託商業銀行汽車貸款未償，而於94年9 月16日經
    該行聲請台灣台北地方法院以94年度執字第35242 號執行取
    回車輛，點交債權人接管，惟於點交時，該車前後均無ZW-4
    781 號之車牌，嗣於96年4 月29日案外人丁○○駕駛懸掛ZW
    -4781 號車牌之自用小客車（原車車號為9M-0185 號），行
    經國道三號北上318 公里處，經警攔查察覺上情而掣發舉發
    通知單，嗣因異議人未依規定自動到案繳納罰鍰，經原處分
    機關開立上開裁決書等情，此經本院依職權調閱台灣台北地
    方法院94年度執字第35242 號案卷核閱，並有內政部警政署
    國道公路警察局公警局交字第Z00000000 號舉發通知單、裁
    決書各1 份在卷可佐，並為異議人所不爭執，此部分事實均
    堪認定。
  (二)次按，道路交通管理處罰條例第12條第1 項第8 款科處牌照
    業經繳銷、報停、吊銷、註銷，無牌照仍行駛者，處罰汽車
    所有人之規定，依其文義解釋，裁處罰鍰之對象應係該汽車
    本身之車牌已經繳銷、報停、吊銷、註銷，而仍行駛該車之
    汽車所有人，該車車牌若並未經註銷、吊銷，而因他故如躲
    避查緝、債務追索等原因而另行懸掛其他已註銷或繳銷之車
    牌行駛，除該車所有人有同條例第12條第1 項第4 款使用吊
    銷、註銷之牌照行駛之違規行為，及出借吊銷、註銷車牌者
    應依同條項第5 款之規定受罰外，並無本款之適用，是於本
    案依此款應受裁處之對象應係指原車號9M-0185 號汽車之所
    有人即白信義（公路電子閘門車號查詢汽車車籍資料1 份在
    卷可佐），而非涉嫌提供ZW-4781 號車牌之異議人，原處分
    遽依道路交通管理處罰條例第12條第1 項第8 款之規定，科
    處異議人5,400 元罰鍰，自有未恰，異議人此部分之異議為
    有理由，此部分之處分應予撤銷。
  (三)再者，證人即負責中國信託商業銀行點交車號ZW-4781 號自
    用小客車之人員乙○○於本院調查中結證稱：伊是21世紀有
    限公司法務人員，負責點交處理中國信託商業銀行委託伊公
    司處理之貸款車輛點交事宜，車號ZW-4781 號汽車是伊負責
    點交，該車是在南部取回後運送至公司北部停車場再辦理點
    交，當時車輛運送上來時，公司就有通知該車沒有車牌，所
    以點交時該車前後均無車牌等語（本院96年10月15日訊問筆
    錄第2 頁），證人即21世紀有限公司南部員工甲○○於本院
    調查中結證稱：車子拖回公司後，伊負責聯絡車主取回車上
    物品，伊當時有和異議人聯繫請其取回車上物品，該車當時
    拖回公司時就沒有ZW-4781 號的車牌，但有懸掛另外一組車
    牌，伊不記得詳細號碼，因為專門找車的人會尋找同樣差不
    多年份、型號的車輛去追查，系爭車輛的水箱縫隙剛好可以
    看到引擎號碼，所以才從梓官拖回來，伊聯絡異議人後，異
    議人有來取回車上物品，及車上懸掛之車牌，異議人當時說
    那組車牌是他父親的，因為車輛沒有車牌也可以拍賣，所以
    伊當時並未注意原車牌在哪裡，也不記得當時有無問異議人
    車牌下落，伊剛剛在庭外遇見異議人才問異議人車牌在何處
    ，異議人說將車牌放在車上，但伊當時並未找到，伊當時有
    去翻車子後行李箱，但並未注意到有無車牌，伊是通知車主
    將鑰匙拿過來，伊再拿鑰匙開車清空車上物品交給車主，是
    異議人先將鑰匙交給伊，伊才去拆他車上的音響交給他，伊
    拿完車上東西後，有將車子上鎖，鑰匙則交給現場保管人員
    等語（同上筆錄第4 至6 頁），而異議人自承：伊當時確實
    有懸掛伊父親車子的車牌，伊將ZW-4781 號車牌放在後行李
    箱後備輪胎位置，伊到停車場時，對方沒有讓伊看車，只有
    將伊東西打包交付，伊當時也沒有問他們車牌在那裡，反正
    車子已經被拖走了，證人甲○○確實有將汽車音響交給伊，
    伊當時原想私底下和證人交涉不要將車交給銀行，伊對伊是
    先將汽車鑰匙交給證人甲○○再拿東西，抑或是證人甲○○
    先將東西交給伊後，伊才交鑰匙，因為時間太久，記憶混亂
    了等語（同上筆錄第5 、6 頁），與證人甲○○上開證述內
    容大致相符，而一般進行車輛拖吊作業，為避免引發車主爭
    執遺失車內物品，在車主到場處理前，鮮有自行開啟車門進
    入車內者，是證人甲○○上開於取得異議人所交付之鑰匙後
    ，始開啟車門清理物品乙節與常理相符，應堪採信，證人乙○○上開證述內容，則與卷附台灣台北地方法院94年度執字
    第35242 號案卷資料相符，亦屬可採。而異議人雖辯稱該車
    牌係放置於系爭車輛之後行李箱云云，然異議人前於本院96
    年7 月9 日調查中供述：伊的車子在梓官被拖吊，被拖吊前
    一天伊開回來停放時，車牌還在，車牌後來為何不見，伊也
    不知道等語（本院96年7 月9 日訊問筆錄第2 頁），與前揭
    證人甲○○所證述，並經異議人自承系爭車輛遭拖吊當時並
    非懸掛ZW-4781 號車牌而係懸掛異議人父親所有之他車車牌
    之事實並不相符，所述已有避重就輕之嫌，其是否確有將該
    車車牌放置於系爭車輛後行李箱已不無可議，且異議人若果
    將該車牌放置於後行李箱處，以車牌大小非微且有一定重量
    ，外觀並為白底黑字之易於辨識圖案觀之，證人甲○○於翻
    查後行李箱時，應無未及注意之理，豈會毫無印象，並由公
    司直接通知負責點交之證人乙○○說明該車並無車牌等語，
    足見系爭車輛之後行李箱並無放置異議人所指之車牌至明，
    異議人上開所辯並無可採。則系爭車輛既於證人甲○○在南
    部取回時即已未懸掛ZW-4781 號車牌，該車牌亦未放置在系
    爭車輛上，已如前述，異議人於此復未能舉證證明ZW-4781
    號之車牌確係遭人盜用，今上開車號ZW-4781 號之車牌既於
    異議人之管領之下而為他車所冒用，參酌首揭說明，異議人
    就此因故意或過失所致之違反行政法上義務之行為，自仍應
    擔負其責。
四、綜上所述，異議人之異議為一部有理由，一部無理由。又異
    議人此一違反道路交通管理處罰條例第12條第1 項第5 款規
    定之行為，依同條第2 項之規定，並應吊銷車牌，然原處分
    機關並未予以吊銷，亦有不當，應予撤銷。本院爰就異議人
    上開違規行為，依修正前道路交通管理處罰條例第12條第1
    項第5 款、第2 項、違反道路交通管理事件統一裁罰基準及
    處理細則第44條第1 項、違反道路交通管理事件統一裁罰基
    準表之規定，自為裁定如主文第2 項所示。
五、據上論斷，應依道路交通案件處理辦法第20條前段，裁定如
    主文。
中　　華　　民　　國　　96　　年　　10　　月　　19　　日
                     交通法庭  法　官  郭宜芳
以上正本證明與原本無異。
如不服本裁定應於送達後5日內向本院提出抗告狀。
中　　華　　民　　國　　96　　年　　10　　月　　19　　日
                                書記官  何承育
